最高法院刑事判決　　　　　　　　　　　　　　　九十三年度台上字第二五四三號
　　上　訴　人　甲○○
　　　　　　　　　　　　（另案在臺灣臺中監獄臺中分監執行）
右上訴人因常業竊盜案件，不服臺灣高等法院臺中分院中華民國九十三年三月八日第
二審判決（九十二年度上訴字第二三三四號，起訴案號：臺灣臺中地方法院檢察署九
十二年度偵字第九六七三號、第一０九二０號），提起上訴，本院判決如左：
    主  文
上訴駁回。
    理  由
按刑事訴訟法第三百七十七條規定，上訴於第三審法院，非以判決違背法令為理由，
不得為之。是提起第三審上訴，應以原判決違背法令為理由，係屬法定要件。如果上
訴理由狀並未依據卷內訴訟資料，具體指摘原判決不適用何種法則或如何適用不當，
或所指摘原判決違法情事，顯與法律規定得為第三審上訴理由之違法情形，不相適合
時，均應認其上訴為違背法律上之程式，予以駁回。本件原判決維持第一審法院論處
上訴人甲○○以犯竊盜罪為常業罪刑（處有期徒刑一年十月，應於刑之執行前令入勞
動場所強制工作三年）之判決，駁回上訴人在第二審之上訴。上訴人之上訴意旨略稱
：（一）原判決附表一所示之遭竊物品，除該附表編號二三所示之小客車外，其餘均
非在上訴人身上或住處為警查獲，而係上訴人於民國九十二年五月二十七日下午二時
在臺中市○○區○○路與福雅路口旁空地，為警查獲後，應臺中市警察局第四分局刑
事組員警林明來之要求，帶同林明來前往吳顯正承租之臺中市○○路○段一五０號住
處起獲，若該處所與吳顯正無關，何以在該處查獲吳顯正﹖雖吳顯正認為伊係上訴人
故意報警緝獲，乃在第一審及原審訊問時，推卸責任予上訴人，誣指上址係上訴人承
租，該處置放之贓物是上訴人所竊取，以致上訴人經原審維持第一審法院論以犯竊盜
罪為常業罪刑之判決，並宣告應於刑之執行前令入勞動場所強制工作三年，但上訴人
除駕駛原判決附表一編號二三之小客車外，其餘遭竊物品，均與上訴人無關，更非上
訴人所竊取，該部分事實，除上訴人於警訊中之不實自白外，並無積極證據足以證明
，則原判決附表一編號一至二二所示之竊盜犯行，究係上訴人，抑或吳顯正所為，顯
有可疑，原判決遽認係上訴人所為，進而駁回上訴人在第二審之上訴，有判決不適用
法則及適用不當之違法。又原判決附表一編號一至二二所示之竊盜犯行，除上訴人於
警訊中之不實自白外，並無積極證據足以證明，則能否論上訴人以刑法第三百二十二
條之常業竊盜罪，已待研求。況且檢察官就本案提起公訴時，於起訴書內並未依竊盜
犯贓物犯保安處分條例第三條第一項第二款及第五條第一項規定，聲請對上訴人併宣
告強制工作，原判決未經檢察官聲請，即依該條例規定，就上訴人諭知強制工作三年
，亦屬於法有違。（二）上訴人業經臺灣臺中地方法院以九十二年度易字第二三三四
號刑事判決，論處持有第二級毒品罪刑確定，原審援引為判決基礎之證人林明來證言
：「查獲時並無查獲毒品等物，當時有查獲何金池的國分身分證，何金池的身分證有
無經人變造的情形，我記不清楚，但如有經變造，我們一定繼續偵查」，顯與事實不
符。（三）上訴人在第一審未對警訊中之不實自白，提出辯解，係因警員利誘上訴人
，以不對持有第二級毒品之上訴人採尿及不再偵辦上訴人行使變造之何金池國民身分
證、駕駛執照暨收受贓物等罪嫌為條件，與上訴人達成協議，而上訴人在警局供認之
犯罪，又均係警員林明來轄區內之積案，原審僅憑警員林明來片面之詞，即未再傳訊
證人許雪琴、何金池出庭釐清上訴人曾否行使變造之何金池國民身分證及駕駛執照，
顯係偏聽林明來之證言，對上訴人辯稱係協商認罪之有利證據未予調查，顯屬未盡證
據調查能事云云。
惟查原判決依憑上訴人於警訊、偵查中供認原判決附表一所示犯罪、在第一審供認原
判決附表一編號一至四、六、八、九、十一至十六、十九、二一至二三所示犯罪之供
述、被害人或證人林葛馥、枋美香（陳進風之妻）、蔡琢勤、曾美茹、張翊杰、李元
鑫、鄭玉涵、林祖球、古國弘、蔡輝煌、施雪齡、廖述安、高靜怡、許雪琴（何金池
之妻）、李雪華、魏金票、林碧梅、黃俊棋、蔡晉生、甯耀東、范姜文於警訊、被害
人陳淑華在警訊、第一審、被害人許鳳英於警訊、偵查、第一審之指述、證人林明來
、張友維、吳顯正之證言、卷附之現場圖、現場照片、贓物領據、車籍作業系統查詢
認可表、車輛竊盜車牌失竊資料個別查詢表等證據資料，認定上訴人有其事實欄所載
之犯行，已於理由內詳敘其調查證據之結果及取捨證據認定之理由。並就上訴人在原
審否認犯罪，辯稱：係受員警利誘，始在警訊及偵查中供認原判決附表一所示之犯罪
云云，認非可採，予以指駁，並列舉證據及理由，說明上訴人係賴竊盜維生之常業犯
。復以：「上訴人以犯竊盜罪維生，犯罪時間長達四月餘，犯罪次數達二十餘次，其
間曾為警方查獲二次，惟乘隙逃逸後，仍不知悔悟，繼續在臺中市西屯區附近做案，
足見其品性惡劣，僅藉刑之執行實不足以徹底根絕其惡性」，說明第一審判決依竊盜
犯贓物犯保安處分條例第三條第一項第二款、第五條第一項前段規定，併諭知上訴人
應於刑之執行前令入勞動場所強制工作三年，於法並無不合，乃維持第一審判決，駁
回上訴人在第二審之上訴。就形式上觀察，原判決並無不適用法則、適用法則不當、
未盡證據調查能事等違背法令之情形。而十八歲以上之竊盜犯，有以犯竊盜罪為常業
之情形者，得於刑事執行前，令入勞動場所強制工作，為竊盜犯贓物犯保安處分條例
第三條第一項第二款所明定，則是否併對已滿十八歲之以犯竊盜罪為常業者，宣告強
制工作，並不受檢察官起訴書之拘束。原判決以上訴人係以犯竊盜罪為常業，而以前
揭理由，認第一審判決併諭知上訴人應於刑之執行前令入勞動場所強制工作三年，於
法並無不合，乃維持第一審判決，駁回上訴人在第二審之上訴，自未違法。上訴意旨
（一）置原判決事實欄明白認定，理由內詳予說明之事項於不顧，徒憑己見，或就事
實審法院無違於證據法則之採證認事自由判斷職權之合法行使，再為單純事實上爭辯
，或對於法無違之保安處分宣告，任意指摘，均不足以辨識原判決已具備違背法令之
形式要件。又上訴人於九十二年五月二十七日下午二時三十分，在臺中市○○區○○
路與福雅路口旁空地上之車牌號碼BZ｜九九０五號贓車內，為警員林明來查獲時，當
場並未起獲第二級毒品，嗣警員林明來帶同上訴人前往臺中市西屯區○○○路○段一
五０之三號查扣贓證物時，亦未查扣第二級毒品，有臺中市警察局第四分局扣押物品
目錄表二紙在卷可按（見偵一０九二０號卷第三一頁、第三四頁）；至於第二級毒品
安非他命一包，則係臺中市警察局第六分局協和派出所警員莊孟勳，於九十二年三月
十一日上午十一時四十分許，在臺中市○○路四五六巷口，上訴人駕駛之車牌號碼J2
｜五二八０號贓車內查獲，復有臺中市警察局第六分局扣押物品目錄表在卷足憑（見
偵九六七三號卷第十六頁），則證人林明來於原審證稱：「查獲時並無查獲毒品等物
，當時有查獲何金池的國民身分證，何金池的身分證有無經人變造的情形，我記不清
楚，但如有經變造，我們一定繼續偵查」，與上引卷內證據資料之內容，並無牴觸，
上訴意旨（二）執此指摘原判決違法，顯非依據卷內資料而為主張。再者上訴人在檢
察官聲請羈押，第一審訊問時，即供稱：「（問：對你警訊及偵查中所言有何意見【
提示筆錄】﹖）實在」（見聲羈三一五號卷第五頁），在第一審復供稱：「我在警察
局的陳述是我自己說的，警察並沒有用什麼不正當方法讓我這樣說，在偵查中的自白
也是出於任意性，並沒有遭用不正當的方法讓我這樣說」（見第一審卷第一三一頁）
，嗣於原審準備程序，雖否認警訊筆錄之真實性，惟並未提及警方曾以不對伊採尿及
不再偵辦伊行使變造之何金池國民身分證、駕駛執照暨收受贓物等罪嫌為條件，與伊
達成協議，伊始在警局供認本件竊盜犯罪等語，祇是辯稱：「警察告訴我，如果我承
認的話，可以幫我筆錄寫好聽一點，並請求檢察官讓我交保，並代我向檢察官求情」
（見原審卷第五八頁），則原判決以上訴人前開供述，與證人林明來之證言，相互印
證，認定上訴人在原審辯稱：警訊的自白是警察利誘伊所為，伊被查獲時，尚有毒品
案件，變造何金池身分證的犯行，但警察並未移送云云，不足採信，並據之說明證人
許雪琴、何金池（原判決誤載為何清池）無再予傳喚之必要。乃事實審法院採證認事
自由判斷職權之合法行使，並未違法。亦非僅憑證人林明來之證述，即駁回上訴人此
部分調查證據之聲請。上訴意旨（三）以此指摘原判決證據調查未盡，顯與法律規定
得為第三審上訴理由之違法情形，不相適合。綜上所論，本件上訴違背法律上之程式
，應予駁回。
據上論結，應依刑事訴訟法第三百九十五條前段，判決如主文。
中　　　華　　　民　　　國　　九十三　　年　　　五　　　月　　 十四 　　日
                              最高法院刑事第一庭
                                  審判長法官  施　文　仁
                                        法官  林　永　茂
                                        法官  蕭　仰　歸
                                        法官  張　清　埤
                                        法官  林　開　任
      右正本證明與原本無異
                                              書  記  官
中　　　華　　　民　　　國　　九十三　　年　　　五　　　月　　 十九 　　日
                                                                    ｍ
